臺灣高等法院臺中分院刑事判決　　　　　民國九十二年度上訴字第一九一三號
　　上　訴　人　臺灣臺中地方法院檢察署檢察官
　　被　　　告　己○○
　　選任辯護人　陳國華
　　　　　　　　石娟娟
右上訴人因被告貪污治罪條例案件，不服臺灣臺中地方法院中華民國九十二年八月二
十七日第一審判決（民國九十一年度訴字第二五一七號，起訴案號：臺灣臺中地方法
院檢察署民國九十一年度偵字第一七六七七號），提起上訴，本院判決如左：
    主      文
原判決撤銷。
己○○連續依據法令從事公務之人員，利用職務上之機會詐取財物，處有期徒刑年
陸月，褫奪公權壹年。
如附表所示之物均沒收。
    事      實
一、己○○前於民國八十三年九月五日起受僱於臺中市第一信用合作社新民分社（以
    下簡稱：一信新民分社）擔任雇員之工作，負責辦理存放款之業務，後於九十年
    九月十四日，因合作金庫銀行概括承受一信新民分社之全部業務，並換牌為合作
    金庫新民分行（以下簡稱：合庫新民分行），己○○則續留任於合庫新民分行內
    擔任臨時員之工作（業已於九十一年三月十五日離職），平日負責匯兌、代收票
    據及辦理存放款（含定存）等業務，係依據法令從事公務之人員，詎僅因其與友
    人間之借貸週轉無法平衡，經濟發生困難，缺錢還款，竟基於行使偽造私文書及
    為自己不法所有之詐欺取財之概括犯意，利用乙○○（即己○○之表兄，屬四親
    等之血親）及丙○○（即己○○之姑媽，屬三親等之血親）二人交付之存本取息
    儲蓄存款單（以下簡稱：定存單）及印鑑章，委託其代辦定存續約手續之機會，
    在未經其表兄乙○○及姑媽丙○○二人之同意及授權下（背信罪部分均未據告訴
    ），先後多次私自偽造乙○○及丙○○等二人之私文書（種類均詳如後述），復
    為防止遭一信新民分社及合庫新民分行發現其實際並未獲乙○○、丙○○之同意
    及授權，復佯向一信新民分社及合庫新民分行，提出事先所偽造之私文書（種類
    均詳如後述），並行使主張係由乙○○、丙○○二人所為之施用詐術方式，致使
    一信新民分社及合庫新民分行陷於錯誤，而詐取乙○○及丙○○二人寄託於一信
    新民分社及合庫新民分行之定存金，茲分述其行為如下：
（一）、己○○於八十九年五月十二日任職一信新民分社之雇員期間，利用乙○○交
        付業已於一信新民分社辦理新臺幣（下同）六十萬元定期存款之定存單乙紙
        及印鑑章乙枚，委其代辦定存到期換單續約手續之機會，先代乙○○辦理定
        存續約手續以取得新乙紙之定存單（編號：四九八七二一、起迄時間為八十
        九年五月十二日至九十年五月十二日），並將此新定存單交付予乙○○收執
        ，以為應付，惟其另在未經乙○○之同意下，復於八十九年五月十五日，以
        偽簽乙○○之署名各一枚及將其所持有乙○○之印鑑章，盜蓋印文各一枚於
        空白之一信新民分社「存單喪失作廢聲明暨補發申請書（公訴人誤繕為「定
        存單遺失補發申請書」）」之對保欄、聲明人（即存戶）欄內，偽稱上開定
        存單（指編號四九八七二一）乙紙，業已於八十九年五月十四日，因在車上
        遺失為由，持以向一信新民分社行使主張辦理補發新存單，後一信新民分社
        則於同日交付所補發之新定存單（編號為：四九八七八五），己○○復接續
        在「存單喪失補發領取書（此為公訴人所漏未記載）」之對保欄、領取人（
        即存戶）欄內偽簽乙○○之署名各一枚及持乙○○之印鑑章盜蓋印文各一枚
        於上，持以向一信新民分社行使主張確，係由乙○○領取所補發之新存單乙
        紙（編號為：四九八七八五），足以生損害於乙○○及一信新民分社對於存
        戶定存單核、補發管理之正確性。待己○○取得上開補發之新定存單乙紙（
        編號為：四九八七八五）隨即於八十九年五月十五日，在該定存單背面之「
        存戶簽章」欄內盜蓋用乙○○前所交付之印鑑章印文一枚（公訴人誤認為有
        「定存解約申請書」之文書存在）之施用詐術之方式，持以向一信新民分社
        辦理「中途解約（公訴人誤繕為提前解約）」，致使一信新民分社信以為真
        而陷於錯誤，並交付該定存金六十萬元予己○○。嗣乙○○於九十年五月三
        十一日前開六十萬元之定存單（編號為：四九八七二一）到期後，復再行委
        託己○○代辦定存續約手續時，己○○為掩飾其上開詐領定存金六十萬元之
        行為，乃另又於九十年五月三十一日後之某一日（詳細日期不詳）委由不知
        情之臺中市境內某刻印店已成年不詳姓名之業者，偽刻一信新民分社課長戊○○之印章一顆（未扣案）後，並又於九十年五月三十一日後之某一日（詳
        細日期不詳）拿取（後有歸還）一信新民分社內之空白定存單乙紙，至臺中
        市中興大學附近不知情之某「甲」家影印店已成年不詳姓名之業者，委由該
        業者代為彩色影印空白定存單乙民，己○○先前復利用上班時間以電腦格式
        繕打定存單上之存款人、帳號、金額、起迄日期、日期及利率等內容，再影
        印於透明投影片上，再將先前所影印好之空白定存單與透明投影片二者合一
        套印成定存單之方式，除蓋用其自己之職員章外，復持偽刻之戊○○私章蓋
        用印文二枚於定存單上，接又在上班時間拿取「新民分社課長」章蓋用於定
        存單上，並偽簽戊○○之署名一枚於定存單上，而偽造虛偽之一信新民分社
        定存單（編號為：五五一八○○號、起迄時間為九十年五月三十一日至九十
        一年五月三十一日）乙紙交付乙○○再為應付，而向乙○○誆稱，業已完成
        六十萬元之定存單續約手續，足以生損害於乙○○及一信新民分社對於存戶
        定存單核發管理之正確性。
（二）、己○○於九十年五月間（公訴人誤繕為八十九年五月三十一日）任職一信新
        民分社之雇員期間，利用乙○○交付業已於一信新民分社辦理二十二萬元定
        期存款之定存單乙紙及印鑑章乙枚，委其代辦定存到期換單續約手續之機會
        ，先代乙○○辦理定存續約手續以取得新乙紙之定存單（編號：五五一七七
        一、起迄時間為九十年五月三十一日至九十一年五月三十一日），後於九十
        年五月三十一日後之某一日（詳細日期不詳）再持該新續約之定存單至臺中
        市中興大學附近不知情之某「甲」家影印店已成年之業者，委由該業者為彩
        色影印定存單（編號為：五五一七七一），足生損害於乙○○及一信新民分
        社核發定存單之正確性。嗣己○○並將此彩色影印之偽造新定存單一紙，交
        付予乙○○收執以為應付，惟其另在未經乙○○之同意下，另於九十一年二
        月二十二日，在該真正之定存單（編號為：五五一七七一）背面之「存戶簽
        章」欄內盜蓋用乙○○前所交付之印鑑章印文一枚（公訴人誤認為有「定存
        解約申請書」）之施用詐術之方式，持向一信新民分社改制後之合庫新民分
        行辦理「中途解約（公訴人誤繕為提前解約）」致使合庫新民分社陷於錯誤
        ，而交付該定存金二十一萬八千二百四十六元（係扣除利息回收部分之一千
        七百五十四元）予己○○，並足生損害於乙○○本人。己○○隨即於同日並
        請求不知情之行員黃湘瓊（公訴人誤認為鄭貴明）將上開中途解約之定存金
        轉入其所使用於合庫新民分行所開設戶名為陳謝戊（其為不知情者，係己○○之外祖母）之帳戶內。
（三）、己○○於九十年十月二十六日任職合庫新民分行（公訴人誤認為一信新民分
        社）之臨時員期間，利用丙○○交付前業已於一信新民分社辦理八十萬元定
        期存款之定存單乙紙（定存單編號為五三一六九四號、起迄時間為八十九年
        十月二十二日至九十年十月二十二日）及印鑑章乙枚委其代辦定存到期換單
        續約手續之機會，竟未經丙○○之同意在該真正之定存單（編號為：五三一
        六九四）背面之「存戶簽章」欄內盜蓋用丙○○前所交付之印鑑章印文一枚
        （公訴人誤認為有「定存解約申請書」）之施用詐術之方式，持向合庫新民
        分行辦理「到期提款（公訴人誤繕為提前解約）」致使合庫新民分行陷於錯
        誤，而交付該定存金八十萬元予己○○，並足生損害於丙○○。己○○為掩
        飾其上開犯行，乃又於九十年十月二十六日後之某一日（詳細日期不詳）另
        又委由不知情之臺中市境內某刻印店已成年之業者，偽刻合庫新民分行襄理
        丁○○之印章一顆（未扣案）後，並拿取（後有歸還）合庫新民分行內之空
        白定存單（該定存單上仍係以臺中市第一信用合作社為名，僅正面另蓋有一
        「合作金庫銀行受讓台中市第一信用合作社簽署專用章（二）以為區別」）
        至臺中市中興大學附近不知情之某「乙」家影印店已成年之業者，委由該業
        者為彩色影印空白定存單，己○○先前復利用上班時間以電腦繕打定存單上
        之存款人、帳號、金額、起迄日期、日期及利率等內容，再影印於透明投影
        片上，再將先前所影印好之空白定存單，與透明投影片二者合一套印成定存
        單之方式，除蓋用其自己之職員章外，復持偽刻之丁○○私章蓋用印文一枚
        於定存單上，接又利用上班時間拿取合作金庫銀行新民分行襄理章蓋於定存
        單上，並偽簽丁○○之署名一枚於定存單上，而偽造虛偽之一信新民分社定
        存單（編號為五六九四九九、起迄時間為九十年十月二十六日至九十一年十
        月二十六日）乙紙交付丙○○為應付，而向丙○○誆稱，業已完成八十萬元
        之定存續約手續，足以生損害於丙○○及合庫新民分行對於存戶定存單核發
        管理之正確性。
（四）、己○○於九十年十月二十六日任職合庫新民分行（公訴人誤認為一信新民分
        社）之臨時員期間，利用丙○○交付前業已於一信新民分社辦理二十萬元定
        期存款之定存單乙紙及印鑑章乙枚，委其代辦定存到期換單續約手續之機會
        ，先代丙○○辦理定存續約手續以取得新乙紙之定存單（定存單編號為五六
        九四八一號、起迄時間九十年十月二十日至九十一年十月二十四日，該定存
        單上仍係以臺中市第一信用合作社為名，僅正面另蓋有一「合作金庫銀行受
        讓台中市第一信用合作社簽署專用章（二）以為區別」），於九十一年一月
        二十四日，竟未經丙○○之同意，在該真正之定存單（編號為：五六九四八
        一，背面之「存戶簽章」欄內盜蓋用丙○○前所交付之印鑑章印文一枚（公
        訴人誤認為有「定存解約申請書」）之施用詐術之方式，持向合庫新民分行
        辦理「中途解約（公訴人誤繕為提前解約）」致使合庫新民分行陷於錯誤，
        而交付該定存金十九萬九千五百九十五元（係扣除利息回收部分之四百零五
        元）予己○○，並足生損害於丙○○。己○○為掩飾其上開犯行，乃亦於九
        十年十月二十六日後之某一日（詳細日期不詳），另拿取（後有歸還）合庫
        新民分行內之空白定存單（該定存單上仍係以臺中市第一信用合作社為名，
        僅正面另蓋有一「合作金庫銀行受讓台中市第一信用合作社簽署專用章（二
        ）以為區別」）至臺中市中興大學附近不知情之某「乙」家影印店已成年之
        業者，委由該業者為彩色影印空白定存單，己○○先復利用上班時間以電腦
        繕打定存單上之存款人、帳號、金額、起迄日期、日期及利率等內容再影印
        於透明投影片上，再將先前所影印好之空白定存單與透明投影片二者合一套
        印成定存單之方式，除蓋用其自己之職員章外，復持先前偽刻之丁○○私章
        蓋用印文一枚於定存單上，接又利用上班時間拿取合作金庫銀行新民分行襄
        理章蓋於定存單上，並偽簽丁○○之署名一枚於定存單上，而偽造虛偽之一
        信新民分社定存單（編號為五六九五○○、起迄時間為九十年十月二十四日
        至九十一年十月二十四日）乙紙，交付丙○○以為應付，而向丙○○誆稱，
        業已完成二十萬元之定存續約手續，足以生損害於乙○○及合庫新民分行對
        於存戶定存單核發管理之正確性，嗣並請求不知情之行員黃清松（公訴人誤
        認為鄭貴明）將上開定存金轉入其於合庫新民分行所開設帳號為00000
        00000000號之帳戶內。
（五）、己○○於九十年十月二十六日任職合庫新民分行（公訴人誤認為一信新民分
        社）之臨時員期間，利用丙○○交付業已於一信新民分社辦理十四萬元定期
        存款之定存單乙紙及印鑑章乙枚，委其代辦定存到期換單續約手續之機會，
        先代丙○○辦理定存續約手續以取得新乙紙之定存單（編號：五六九四八二
        、起迄時間為九十年十月二十六日至九十一年十月二十六日），另又於九十
        年十月二十六日後之某一日（詳細日期不詳）再持該新續約之定存單至臺中
        市中興大學附近不知情之某「乙」家影印店已成年之業者，委由該業者為彩
        色影印定存單（編號為：五六九四八二），足生損害於丙○○及合庫新民分
        行核發定存單之正確性。嗣己○○並將此彩色影印之偽造新定存單乙紙，交
        付予丙○○收執，以為應付，足生損害於丙○○及合庫新民分行核發定存單
        之正確性。嗣於己○○未及詐領上開定存金前，適逢乙○○於九十一年七月
        十七日持上開偽造之定存單，前往合庫新民分行辦理解約，經該行行員鄭貴
        明辨視發現為偽造之定存單，始查悉上情。
二、案經法務部調查局臺中市調查站移送臺灣臺中地方法院檢察署檢察官偵查起訴。
    理      由
一、右揭事實，業據被告己○○於原審及本院審理時均坦承不諱，核與被害人乙○○
    、丙○○於原審審理時到庭所陳述之情節相符，並經證人吳林桂玉、鄭貴明、黃
    清松等三人分別於調查站詢問時、檢察官偵查中及原審審理時供證屬實，復有偽
    造之存本取息儲蓄存款單五紙、財政部九十年九月十四日台財融（三）字第○九
    ○三○○○一四九號函、乙○○及丙○○之臺中市第一信用合作社存單存款開戶
    申請書及印鑑卡影本、己○○與陳謝戊合作金庫活期儲蓄存款存摺明細影本各一
    份、存款憑條、轉帳收入傳票、存單喪失作廢聲明暨補發申請書影本一紙及存單
    喪失補發領取書影本一紙等附卷可資佐證，足認被告上開自白核與事實相符，堪
    予採信。又質之被告亦坦承係因伊之朋友向伊借款未還，致使伊向其他朋友所借
    的款項屆期無法清償，才會偽造定存單辦理解約等語（詳見原審九十二年三月十
    日審判筆錄），顯見被告有為自己不法所有之意圖甚明。且被告在未經乙○○、
    丙○○二人同意下偽冒其名簽寫，並盜蓋渠二人印鑑章之印文，及盜刻盜蓋戊○○、丁○○二人之印章、印文，致使乙○○、丙○○二人及一信新民分社與合庫
    新民分行對於定存之續、解約無法為正確之判斷，自足以生損害於乙○○、丙○○、戊○○、丁○○及一信新民分社與合庫新民分行對於定存單之續、解約管理
    之正確性無誤，本件事證明確，被告犯行均洵堪認定。
二、按政府股份在百分之五十以上之銀行，為公營銀行，其服務之職員即為刑法之公
    務員，本件被告在合庫新民分行服務，合庫新民分行為公營銀行，被告即為刑法
    上之公務員，又貪污治罪條例第五條第一項第二款規定利用職務上之機會詐取財
    物，其所謂「利用職務上之機會」，係指假借職務上之一切事機，予以利用者而
    言，其所利用者，職務本身固有之事機，固不論矣，即使由職務上所衍生之機會
    ，亦應包括在內，要不以職務上有最後決定權者為限（最高法院八十七年度台上
    字第三四四六號、九十年度台上字第四二二九號判決意旨參照）。又政府股份在
    百分之五十以上之銀行，雖屬公營銀行，其服務之職員，，亦為刑法上之公務員
    ，但公營銀行與存款戶間之存款往來，乃私經濟行為，並非執行政府公務，其因
    客戶存款所製作之定期存單或存款簿，存單喪失作廢聲明書暨補發申請書、存單
    喪失補發領取書均屬於私文書。末按將偽造私文書傳真、複印，其與抄寫或打字
    不同，其於吾人實際生活上可替代原本使用，被認為具有與原本相同之信用性，
    故在一般情況下可予以通用，應認其為與原本作成名義人直接所表示意思之私文
    書無異，自非不得為刑法上偽造文書罪之客體（最高法院七十五年台上字第五四
    九八號判決意旨參照）。故核被告所為，係犯刑法第二百十六條、第二百十條之
    行使偽造私文書罪及貪污治罪條例第五條第一項第二款第二項之公務員利用職務
    上之機會詐取財物既遂及未遂罪。復按銀行製作之定期存單與一般存款簿相同，
    不得以背書或交付轉讓，參酌銀行法第七條、第八條意旨，係供存款人，憑以提
    取存款之證明，並不發生設權之效果，倘存款人喪失存單之占有時，可請求銀行
    補發，並非依公示催告除權判決之程序辦理，且設定質權時，係以存款之債權為
    質權之標的物，並不移轉存單之占有，其性質為文書，非為有價證券，公訴人認
    被告偽造定期存單，係犯偽造有價證券罪，尚有未洽，起訴法應予變更。又被告
    利用不知情之刻印業者偽造「戊○○」、「丁○○」之印章，及利用臺中市中興
    大學附近不知情之某「甲」、「乙」家影印店已成年之業者，委由該業者為彩色
    影印定存單（指編號為：五五一七七一、五六九四八二）二紙及套印成彩色定存
    單三紙（指編號：五五一八○○、五六九四九九、五六九五○○）此部分被告均
    係屬間接正犯。又被告先後在一信新民分社「存單喪失作廢聲明暨補發申請書」
    之對保欄、聲明人（即存戶）欄內及在「存單喪失補發領取書」之對保欄、領取
    人（即存戶）欄內偽簽乙○○之署名各一枚，及持乙○○之印鑑章盜蓋印文各一
    枚之行為，惟此均係被告基於單一偽造私文書犯意之接續行為，屬接續犯應以一
    罪論。再被告偽造戊○○、丁○○二人之印章，蓋用「戊○○」、「丁○○」二
    人之偽印文、偽造戊○○、丁○○二人之署名與偽簽乙○○、丙○○二人之署名
    、蓋用乙○○、丙○○二人之印文之行為，分別為偽造私文書之階段行為，而偽
    造後進而行使，偽造私文書之低度行為，應為行使偽造私文書之高度行為所吸收
    ，則均不另論罪。又公訴人雖未敘及被告有關犯罪事實（一）中之在「存單喪失
    補發領取書」之對保欄、領取人（即存戶）欄內偽簽乙○○之署名各一枚，及持
    乙○○之印鑑章盜蓋印文各一枚於上，持以向一信新民分社行使，主張確係由乙○○領取所補發之新存單乙紙（編號：四九八七八五）之犯行，惟此部分與檢察
    官起訴部分，有接續犯之實質上一罪之關係，為起訴效力所及，本院自得併予審
    判，附此敘明。再查被告先後多次行使偽造私文書及多次公務員利用職務上機會
    詐取財物既遂（指犯罪事實(一)(二)(三)(四)）、未遂（指犯罪事實(五)）之犯行，各均時
    間緊接，所犯構成要件相同，顯各係出於概括之犯意反覆為之，為連續犯，均應
    依刑法第五十六條之規定，各從一重論處以行使偽造私文書罪及公務員利用職務
    上機會詐取財物既遂罪（按犯罪事實(一)、(二)之前段，於行為時雖非為公務員，但
    於犯罪事實二之後段(三)、(四)、(五)時已為公務員），並各依法加重其刑。再被告所
    犯上開連續行使偽造私文書罪與連續公務員利用職務上之機會詐取財物既遂罪二
    罪之間，有方法結果之牽連關係，為牽連犯，依法應從一重之公務員利用職務上
    機會詐取財物罪處斷。又被告犯罪後，於偵查中自白，並將犯罪所得返還乙○○
    ，丙○○，業據證人乙○○、丙○○於原審供明，應依貪污治罪條例第八條第二
    項規定減輕其刑，原審以被告罪證明確，予以論罪科刑，原無不合，惟查被告係
    犯貪污治罪條例第五條第一項第二款之公務員利用職務之機會詐取財物罪，原判
    決誤認被告係犯行使偽造私文書，尚有未當，檢察官上訴意旨指摘原判決不當，
    為有理由，應由本院將原判決撤銷改判，爰審酌被告之品行良好、犯罪之動機、
    目的僅圖一時之私利、犯罪之方法僅對與其具有親屬關係之人為之，並非任意對
    不特定之客戶為之，手段尚屬平和、所生危害之程度非局，及犯罪後坦承犯行態
    度良好並已求得被害人乙○○及丙○○二人之諒解（見原審九十二年三月十日、
    九十二年四月七日審判筆錄）等一切情狀，量處以有期徒刑三年六月，併依法宣
    告褫奪公權一年，至被告詐欺所得之款項已全數返還乙○○、丙○○受不另為諭
    知沒收及發還被害人。
三、至前開犯罪事實（一）內偽造之「存單喪失作廢聲明暨補發申請書」及「存單喪
    失補發領取書」（均未扣案）各一紙，其上偽造之「乙○○」署名共計四枚（分
    別簽寫在對保欄、聲明人（即存戶）欄及對保欄、領取人（即存戶）欄內），均
    應依刑法第二百十九條之規定宣告沒收之。至偽造之「存單喪失作廢聲明暨補發
    申請書」及「存單喪失補發領取書」各一紙，因已持向一信新民分社辦理定存單
    之補發而成為該分社所有，已非屬被告所有；另其上所盜用之乙○○之印章所蓋
    用之印文共六枚（含偽造之「存單喪失作廢聲明暨補發申請書」及「存單喪失補
    發領取書」各一紙其上「存戶名義」欄內，所盜蓋「乙○○」印鑑章之印文各一
    枚），因均非屬偽造之印文，依法均不得宣告沒收（最高法院四十三年臺上字第
    七四七號及四十八年台上字第一一三號判例參照）。另犯罪事實內由被告所偽造
    之存本取息儲蓄存款單共五紙（均附於偵查卷內），其中有關偽造之戊○○、丁○○二人之署名各二枚（指編號為：五五一八○○、五五一七七一）、三枚（指
    編號為：五六九五○○、五六九四九九、五六九四八二），均應依刑法第二百十
    九條之規定宣告沒收之。至偽造之存本取息儲蓄存款單五紙，已因行使而分別交
    付予乙○○、丙○○或一信新民分社、合庫新民分行收執，已均非屬被告所有；
    另其上所盜用之合作金庫銀行新民分行襄理橡皮章、合作金庫銀行新民分行襄理
    （一）職務章、合作金庫銀行受讓台中市第一信用合作社簽署專用章、原一信新
    民分社課長章、理事主席許耀南名章及原一信新民分社之理事主席存單摺用章（
    五）等之印章所蓋用之印文，因均非屬偽造之印文，依法亦均不得宣告沒收（最
    高法院四十三年臺上字第七四七號及四十八年台上字第一一三號判例參照）。另
    偽造之「戊○○」、「丁○○」之私章各一顆，經詢之被告則當庭供陳業已因丟
    棄而滅失不見等語（見本院九十二年度八月十三日審判筆錄），此外復查無其他
    積極證據足以證明上開二顆盜刻之印章現均尚存在，又非屬違禁物，為防免日後
    執行之困難，爰亦均不予宣告沒收之，併此敘明。再被告己○○在所取得犯罪事
    實（一）補發之新定存單乙紙（編號為：四九八七八五）、犯罪事實（二）真正
    之定存單（編號為：五五一七七一）、犯罪事實（三）、真正之定存單（編號為
    ：五三一六九四）、犯罪事實（四）真正之定存單（編號為：五六九四八一）背
    面之「存戶簽單」欄分別內盜蓋用乙○○、丙○○前所交付之印鑑章所蓋用之印
    文部分，因均非屬偽造之印文，依法亦不得宣告沒收。
四、公訴意旨另謂以：被告己○○於上開犯罪事實（一）、（二）、（三）、（四）
    、（五）之行為中，另有連續行使偽造「定存解約申請書」之私文書罪嫌及業務
    侵占之罪嫌云云。按犯罪事實應依證據認定之，無證據不得推定其犯罪事實；又
    不能證明被告犯罪者，應諭知無罪之判決，刑事訴訟法第一百五十四條、第三百
    零一條第一項分別定有明文。又認定不利於被告之事實，須依積極證據，苟積極
    證據不足為不利於被告事實之認定時，即應為有利於被告之認定，更不必有何有
    利之證據。此最高法院三十年上字第八一六號著有判例。另刑法上之業務侵占罪
    之成立，以就業務上持有他人之物，變更意思而不法據為自己或第三人所有為其
    構成要件，此最高法院二十二年上字第一三三四號亦著有判例。再刑法上之侵占
    罪，須被侵占之他人之物，原為行為人所持有，而持有人變易其原來之持有意思
    而為不法所有之意思，始能成立，如行為人所持有者並非該他人之物，或無變易
    其原來之持有意思而為不法所有之意思，即難遽以該罪相繩。經查：經原審當庭
    質之證人黃清松，則到庭結證稱：「（問：何謂定存解約申請書？）解約或換單
    時，都會在定存單背面存戶簽章欄蓋原留存印章，即可領錢。並沒有所謂的定存
    解約申請書。但是如果遺失定存單時，就會需要填寫定存單補發申請書。」等語
    （見原審九十二年三月十日審判筆錄）。且有關犯罪事實（五）之部分，依證人
    鄭貴明於調查局詢問，及檢察官偵查中所為之證述亦可知，被告就犯罪事實（五
    ）之部分亦僅止持該新續約之定存單至臺中市中興大學附近之某影印店已成年之
    業者，委由該業者為彩色影印定存單（編號為：五六九四八二），嗣後被告己○○並將此彩色影印之偽造新定存單一紙交付予被害人丙○○收執以為應付，但被
    告己○○並未及詐領定存款項等詞。再參酌以卷內均未附有名稱為「定存解約申
    請書」之文件等情，足認公訴人於起訴書所認定之被告己○○於上開犯罪事實（
    一）、（二）、（三）、（四）、（五）中另涉犯有連續行使偽造「定存解約申
    請書」之私文書，尚屬無據。、又本件被告上開犯罪事實中並無何將乙○○、
    丙○○或一信新民分社、合庫新民分行所交付予被告持有之金錢，易持有為所有
    之行為，公訴人於犯罪事實中所記載之款項，依本院上開之說明可知，實均係被
    告以行使偽造私文書之方法以達到其詐欺取財之目的而取得，過程中並無何筆款
    項係屬被告以先具有委任管理等合法之管道所持有之關係存在，是核與刑法第三
    百三十六條第二項業務侵占之構成要件，尚有未合。此外，復查無其他積極證據
    ，足資證明被告有何連續行使偽造「定存解約申請書」之私文書及業務侵占之犯
    行，此二部分原均應為無罪之判決，惟公訴意旨認被告此二部分犯行與前開經本
    院判處有罪部分，各具有方法結果之牽連犯裁判上一罪之關係，爰均不另為無罪
    之諭知，附此敘明。
據上論斷，應依刑事訴訟法第三百六十九條第一項前段、第三百六十四條、第二百九
十九條第一項前段、第三百條，貪污治罪條例第二條、第五條第一項第二款、第八條
第二項、第十七條，刑法第十一條、第五十六條、第二百十六條、第二百十條、第五
十五條、第三十七條第二項、第二百十九條，罰金罰鍰提高標準條例第一條前段，判
決如主文。
本案經檢察官甲○○到庭執行職務。
中     華     民     國     九十三     年      二      月    二十四     日
                                   臺灣高等法院臺中分院刑事第十一庭
                                           審判長法  官  李  璋  鵬
                                                 法  官  蕭  錦  鍾
                                                 法  官  胡  森  田
右正本證明與原本無異。
如不服本判決應於收受送達後十日內向本院提出上訴書狀，其未敘述上訴之理由者並
得於提起上訴後十日內向本院補提理由書（均須按他造當事人之人數附繕本）。
                                                 書記官  林  振  甫
中     華     民     國     九十三     年      二      月     二十五    日
附    表：
一、犯罪事實（一）內偽造之「存單喪失作廢聲明暨補發申請書」及「存單喪失補發
    領取書」各一紙，其上偽造之「乙○○」署名共計四枚（分別簽寫在對保欄、聲
    明人（即存戶）欄及對保欄、領取人（即存戶）欄內）。
二、犯罪事實內偽造之存本取息儲蓄存款單五紙（均附於偵查卷內）內，其中偽造之
    戊○○、丁○○二人之署名各二枚、三枚及偽刻蓋用之戊○○、丁○○印文各四
    枚、三枚。
                                                                        Ｆ
